【裁判字號】    97,抗,865
【裁判日期】    970829
【裁判案由】    限制出境等
【裁判全文】
臺灣高等法院刑事裁定                   97年度抗字第865號
抗  告  人
即  被  告  甲○○
            乙○○
上  一  人
選任辯護人  陳錦隆律師
上列抗告人等因違反證券交易法案件，不服臺灣桃園地方法院限
制出境之裁定（97年度訴字第227 號），提起抗告，本院裁定如
下：
    主  文
抗告駁回。
    理  由
一、抗告人甲○○抗告意旨略以：原裁定事前未就相關事項訊問
    抗告人即逕為處分，該限制出境處分於形式及程序上已然違
    法；又抗告人涉犯證券交易法第171條內線交易罪，並非刑
    事訴訟法第101條之1第1項所定罪名，亦非死刑、無期徒刑
    或最輕本刑為5年以上有期徒刑之罪，加以本件相關證物已
    經搜索扣押在案，且抗告人於偵審期間均遵期到庭，無拒不
    到庭情形，是本件實欠缺限制抗告人出境之原因及必要；又
    抗告人之家人及財產皆在國內，抗告人當無棄保潛逃可能，
    是採取具保之手段，已足保全被告，自無限制抗告人出境、
    出海之必要，原裁定有違比例原則等語。抗告人乙○○抗告
    意旨則以：原審限制抗告人出境、出海之依據與現行法律不
    符，又所引述檢察官起訴抗告人之罪名因而於是否限制抗告
    人出境、出海之裁量上，尚有違誤；又按限制出境、出海之
    處分，本質上為限制住居之一種，仍應具有刑事訴訟法第
    101 條第1項或第101條之1第1項所定犯罪嫌疑重大及羈押原
    因之一，始得為之，惟檢察官起訴抗告人涉犯證券交易法第
    171 條第1款之罪，其最輕本刑為3年以上有期徒刑，非屬刑
    事訴訟法第101條第1項第3款及第101條之1第1項第1款至第8
    款之罪，抗告人自無前揭法定之羈押原因；又原裁定理由所
    謂「被告在檢察官偵查中又均係交保在外，並各遭檢察官限
    制出境、出海」、「該罪又係最輕法定本刑為3年以上有期
    徒刑之罪，可預見者，一旦成罪，刑罰必然不輕」等語，均
    非刑事訴訟法規定之羈押原因，徵諸原審於民國97年7月2日
    前均未對抗告人為任何強制處分，抗告人於本案偵審期間亦
    均親自到庭應訊，加以抗告人之父母妻小皆在國內，抗告人
    更無棄保潛逃可能，是本件並無任何具體事實足認抗告人符
    合限制出境、出海之法定要件，原裁定實體上亦有違誤等語
    。
二、按保全被告到庭之方法，依情節輕重分別有羈押、具保、責
    付及限制住居等，羈押為最嚴重之手段，具保、責付、限制
    住居則係輕微之手段，惟俱屬對人之強制處分；所謂限制被
    告出境，僅在限制被告應居住於我國領土範圍內，不得擅自
    出國，俾便於訴訟程序之進行，較之限制居住於某市某縣某
    鄉某村，其居住之範圍更為廣闊，是「限制出境」與「限制
    住居」名稱雖有不同，然「限制出境」仍屬「限制住居」之
    處分（最高法院85年度台抗字第409號裁定意旨參照），其
    目的在防止被告逃亡，確保能於偵、審時到庭，以利刑事訴
    訟程序之進行，既屬於刑事訴訟之保全程序，並非為確定被
    告對於本案是否應負擔罪責與是否應科處刑罰之問題，有關
    限制出境之事由是否具備、是否具有限制出境必要性之審酌
    ，乃毋須如同本案有罪或無罪之判決，應採嚴格證明法則，
    將所有犯罪事實證明至「無合理懷疑之確信程度」，易言之
    ，僅須依自由證明程序，對前揭要件事實證明至讓法院相信
    「很有可能如此」之程度即可。倘依卷內證據，被告犯罪嫌
    疑重大，確有出境滯留他國不歸而逃亡之可能性存在，自足
    影響審判之進行或刑罰之執行，依法得為限制出境之強制處
    分，以確保被告到庭接受審判或執行。
三、經查，抗告人甲○○、乙○○因違反證券交易法案件，經原
    審法院訊問後，參酌卷內關於抗告人2 人於偵訊及原審中之
    供述、證人吳育宜、歐國煇、詹文男、陳賜賢之證述，暨宏
    運公司基本資料、證交所94年12月14日台證密字第09400352
    87號函、力特公司94年12月23日特（94）字第372 號函、力
    特公司於96年7月31日函覆之快遞收登記簿1份、力特公司94
    年12月22日用印申請單、宏運公司於高橋證券中壢分公司、
    台証證券平鎮分公司之證券帳戶交易明細、被告甲○○、證
    人歐國煇、歐宥麟、歐宥辰、歐胤里於高橋證券中壢分公司
    之證券帳戶交易明細、力特公司95年1 月17日重大訊息資料
    、宏運公司於兆豐銀行中壢分行之資金查核流程圖、兆豐銀
    行客戶存款資料明細表、存款取款憑條及國內匯款申請書各
    1 份、宏運公司於台灣企銀中壢分行之資金查核流程圖、台
    企銀存款資料明細表、取款憑條及跨行匯款入戶電匯申請書
    各1 份、甲○○於台灣企銀中壢分行之資金查核流程圖、台
    企銀存款資料明細表及存摺存款存憑條各1 份、歐國煇於台
    灣企銀中壢分行之資金查核流程圖、台企銀存款資料明細表
    及取款憑條各1 份、證交所就力特公司94年度鉅額試機費用
    查核報告1份、證交所出具力特公司股票交易分析意見書1份
    等證據資料所示，認為其2 人犯罪嫌疑重大，在檢察官偵查
    中又均係交保在外，並各遭檢察官限制出境、出海，而該罪
    又係最輕法定本刑為3 年以上有期徒刑之罪，可預見者，一
    旦成罪，刑罰必然不輕，抗告人2 人又均有相當資力，是雖
    尚無羈押其2人之必要，惟仍有對其2人限制出境、出海，以
    確保日後審判甚至執行之需，而諭知抗告人甲○○、乙○○
    均限制出境、出海等情，揆之首揭說明，原審所為上開裁定
    核無不合，亦未違反經驗法則、論理法則及比例原則。本件
    抗告人甲○○、乙○○上開抗告意旨之指摘，均係對於原審
    強制處分裁量權之行使，任意爭執，不足以推翻原審限制出
    境、出海裁定之適法性，本件抗告，均無理由，應予駁回。
四、據上論斷，依刑事訴訟法第412條，裁定如主文。
中    華    民    國    97    年    8     月    29    日
                  刑事第二十庭審判長法  官  楊貴雄
                                    法  官  林銓正
                                    法  官  鄧振球
以上正本證明與原本無異。
不得再抗告。
                                    書記官  劉有志
中    華    民    國    97    年    9     月    1     日


司法院資訊處製作；財團法人民間司法改革基金會備份。
